臺灣屏東地方法院刑事判決
110年度金訴字第131號
公  訴  人  臺灣屏東地方檢察署檢察官
被      告  盧鴻林
輔  佐  人  
即被告之妻  莊麗華
義務辯護人  王芊智律師
上列被告因洗錢防制法等案件，經檢察官提起公訴（110年度偵
字第7772號）及移送併案審理（同署110年度偵字第10578號），
本院判決如下：
    主  文
盧鴻林幫助犯洗錢防制法第十四條第一項之洗錢罪，處有期徒刑
肆月，併科罰金新臺幣貳萬元，罰金如易服勞役，以新臺幣壹仟
元折算壹日。
    事  實
一、盧鴻林知悉近年來以虛設、借用或買賣人頭帳戶之方式，供
    詐欺者作為詐欺他人交付財物等不法用途之情事多有所聞，
    而金融機構帳戶係個人理財之重要工具，關係個人財產、信
    用之表徵，應可預見將金融機構之提款卡及密碼等資料提供
    予他人，可能供詐欺者所用，便利詐欺者得多次詐騙不特定
    民眾將款項匯入該人頭帳戶，再將該犯罪所得轉出，製造金
    流斷點，達到隱匿詐欺所得去向之結果，以逃避檢警之追緝
    ，竟仍不違背其本意，基於幫助詐欺取財及幫助洗錢之不確
    定故意，於民國110年3月11日21時21分許（第1筆匯款時間
    ）前某時，在不詳地點，將其申設之合作金庫商業銀行社皮
    分行帳號0000000000000帳戶（起訴書誤載為000000000000
    ；下稱合作金庫帳戶）、中華郵政股份有限公司鹽埔郵局局
    帳號00000000000000號帳戶（下稱郵局帳戶）之提款卡及密
    碼等資料，提供交付予某姓名年籍均不詳之成年人士使用。
    嗣該成年人所屬詐騙集團於取得上開帳戶之提款卡及密碼後
    ，即意圖為自己不法之所有，基於詐欺取財及洗錢之犯意，
    以如附表所示之詐欺方式，詐騙如附表所示之劉于涵等人，
    致其等均陷於錯誤，分別於如附表所示時間，各轉帳如附表
    所示金額至合作金庫或郵局帳戶內，再由該詐欺集團將如附
    表編號1至5所示金額提領一空，以此方式製造金流之斷點，
    致無法追查受騙金額之去向，而隱匿該等犯罪所得，惟如附
    表編號6所示金額則因該帳戶後經掛失而成為警示帳戶後致
    未能提領，而未生隱匿特定犯罪所得之結果。　
二、案經劉于涵、陳昱豪、李品瑩訴由屏東縣政府警察局里港分
    局、黃梓晴訴由桃園市政府警察局桃園分局報請臺灣屏東地
    方檢察署檢察官偵查起訴及移送本院併案審理。
    理  由
壹、程序方面
  ㈠按被告以外之人於審判外之言詞或書面陳述，除法律有規定
    者外，不得作為證據，刑事訴訟法第159條第1項固定有明文
    ；惟被告以外之人於審判外之陳述，雖不符同法第159條之1
    至第159條之4之規定，而經當事人於審判程序同意作為證據
    ，法院審酌該言詞陳述或書面陳述作成時之情況，認為適當
    者，亦得為證據，同法第159條之5第1項亦定有明文。經查
    ，本判決所引用之被告以外之人於審判外之陳述，固均屬傳
    聞證據，惟被告盧鴻林及其辯護人就前揭審判外陳述均表示
    同意具有證據能力（見本院卷第88頁）。本院審酌上開證據
    製作時之情況，尚查無違法不當及證明力明顯過低之瑕疵，
    亦認為以之作為證據應屬適當，爰逕依刑事訴訟法第159條
    之5第1項規定，認前揭證據均例外有證據能力。
  ㈡本判決所引用之其餘文書證據及證物，並無證據證明係公務
    員違背法定程序所取得，亦無顯有不可信之情況，且經本院
    於審理期日合法調查，該等證據自得作為本案裁判之資料。
貳、實體方面
一、認定犯罪事實部分
  ㈠被告確有申設前開合作金庫及郵局帳戶，且如附表所示之告
    訴人劉于涵等人，受詐騙集團以如附表所示之詐欺方式訛詐
    ，致其等均陷於錯誤，分別於如附表所示時間，各轉帳如附
    表所示金額至合作金庫或郵局帳戶內，嗣除如附表編號6所
    示金額外，其餘均由上開詐欺集團提領一空等情，有中華郵
    政股份有限公司110年4月23日儲字第1100107839號函暨所附
    基本資料及歷史交易清單、合作金庫商業銀行社皮分行110
    年4月23日合金社皮字第1100001214號函暨所附開戶基本資
    料及歷史交易明細查詢結果等件在卷可參（見警卷第110至1
    12、113至115頁），並有如附表「相關證據及頁數」欄所示
    之各項證據附卷可稽（頁次詳如該欄所示），復為被告所是
    認（見本院卷第89頁），是此部分事實首堪認定。
  ㈡被告雖仍否認本件犯行，但有以下事證可資為證：
  ⒈按刑法上故意，分直接故意（確定故意）與間接故意（不確
    定故意），行為人對於構成犯罪之事實，明知並有意使其發
    生者，為直接故意；行為人對於構成犯罪事實，預見其發生
    而其發生並不違背其本意者，為間接故意。而幫助犯之成立
    ，以行為人主觀上認識被幫助者正欲從事特定犯罪或係正在
    從事特定犯罪，且該犯罪有既遂可能，而其行為足以幫助他
    人實現構成要件者，即具有幫助故意，並不以行為人確知被
    幫助者所實施正犯行為之細節或具體內容為必要。
　⒉金融機構帳戶事關存戶個人財產權益之保障，屬個人理財工
    具，若與存摺、金融卡及密碼結合，專屬性、私密性更形提
    高，倘非存戶本人或與之具密切親誼關係者，難認有何正當
    理由可自由使用該帳戶之存摺、金融卡，一般人均有妥為保
    管存摺、金融卡、密碼，以防止被他人冒用之認識，縱有特
    殊情況偶有將帳戶存摺、金融卡、密碼交付他人之需，亦必
    深入瞭解其用途後再行提供以使用，若落入不明人士手中，
    極易被利用為詐欺之犯罪工具，恆係吾人日常生活經驗與事
    理之然；而有犯罪意圖者，非有正當理由，竟徵求他人提供
    帳戶，客觀上可預見其目的，係供為某筆資金之存入，後再
    行領出之用，且該筆資金之存入及提領過程係有意隱瞞其流
    程及行為人身分曝光之用意，一般人本於一般認知能力均易
    於瞭解。又對於利用他人帳戶從事詐欺犯行，於現今社會層
    出不窮，早已為大眾傳播媒體廣為報導多年，政府機關及各
    金融機構亦不斷呼籲民眾應謹慎控管己有帳戶，切勿出賣或
    提供個人帳戶，以免淪為詐騙者之工具。是依一般人之社會
    生活經驗，如不以自己名義申辦金融機構帳戶，卻向不特定
    人蒐集帳戶供己使用，其目的極可能欲利用該帳戶供作非法
    詐欺取財等犯行，已屬具一般智識經驗之人所能知悉或預見
    。　　
　⒊依前揭合作金庫及郵局帳戶之歷史交易明細查詢結果、歷史
    交易清單所示（見警卷第112、115頁、偵10578卷第25頁）
    ，合作金庫帳戶於110年3月11日前僅有363元（30,348-29,9
    85＝363），郵局帳戶則僅有92元，足見該等帳戶縱為他人所
    用，被告之財產損失亦屬甚微，此已核與實務上常見幫助詐
    欺之行為人通常於交付帳戶前會先將帳戶內款項盡量提領完
    畢或交付存款所剩無幾之帳戶之情形已有相符。
　⒋再者，金融帳戶資料事關個人財產權益之保障，存摺、提款
    卡等物之專屬性質均甚高，若落入不明人士手中，極易被利
    用為取贓之犯罪工具，一般人均有妥為保管以防止他人任意
    使用之認識，倘有遺失，應立即辦理掛失，以避免該帳戶遭
    不法使用，以維自身信用與權益。而就本案而言，被告於警
    詢及偵查中陳稱，前揭合作金庫及郵局帳戶之提款卡平日係
    由其妻即輔佐人莊麗華保管，惟於其出門工作即賣烤地瓜前
    ，其妻會將之放在黑色側包內，再由其攜往賣烤地瓜之地點
    （見警卷第1頁反面、117頁、偵7772卷第14、15頁），則倘
    若被告前揭所稱係屬真實，衡情該等帳戶之提款卡對被告自
    屬重要，否則當不會有特意隨身攜帶之情，依理被告於發現
    該等提款卡遺失時，自不會放任不管，應會積極處理為是。
    然被告於警詢及偵查時卻另供稱，其於110年3月11日17時許
    發現前揭該等帳戶之提款卡不見後，並未做任何處理，而係
    於同日晚間（22時許、23時25分許）接獲警局電話後，才至
    警局報案（見警卷第2、117頁、7772卷第15頁），並提出其
    於110年3月11日23時40分許，至屏東縣政府警察局里港分局
    新圍派出所報案之受(處)理案件證明單、遺失案件報案證明
    申請書為證（見警卷第125、126頁），可見依被告前揭所稱
    ，其於知悉該等提款卡遺失後，並未於第一時間辦理掛失或
    做其他諸如報警之處置，堪認其態度甚為消極，已與常情有
    所相悖。反之，被告是否係因已知悉該等提款卡脫離其持有
    後，有無法取回之可能，才會對於能否取回該等提款卡如此
    漠不關心。準此，依被告前揭所稱其知悉該等提款卡遺失後
    之反應及舉措，益加難認其所稱該等提款卡係遺失乙事，確
    屬真實而為可採。
　⒌況且，衡諸一般常理，詐騙集團如欲使用金融機構之帳戶供
    作對外詐騙匯款或轉帳之用，應會以收購、借用帳戶等有所
    知會帳戶申設人之方式為之，蓋如此一來，方可確保渠等所
    取得之帳戶至少有一段期間之使用期，可於渠等詐騙被害民
    眾匯款或轉帳後，再順利自該帳戶內領取所詐得之款項，而
    不致隨時遭帳戶申設人辦理掛失或停用，致使渠等之詐騙工
    作前功盡棄。換言之，詐騙集團應不致貿然使用竊得或拾得
    之帳戶為之，蓋此等帳戶隨時有遭帳戶申設人辦理掛失或停
    用之風險，倘詐騙集團或不法份子費盡心力詐騙被害民眾匯
    款或轉帳至該等帳戶後，但該等帳戶竟突遭掛失或停用，豈
    不白費心力，白忙一場，其理甚屬灼然。然前揭合作金庫及
    郵局帳戶於各該告訴人、被害人轉帳前，並無小額提款或小
    額轉帳之紀錄，且於轉帳後，合作金庫帳戶陸續以提款卡提
    領至餘款297元，郵局帳戶如附表編號2、3所示之金額則陸
    續以提款卡提領至餘款251元，有前揭歷史交易明細查詢結
    果（查詢區間：110年3月5日至同年月15日）、歷史交易清
    單（查詢區間：110年3月5日至同年月15日）在卷可憑（見
    警卷第112、125頁），可見該詐欺集團應係有充分把握該等
    帳戶已在掌控之中，且絕不會遭被告掛失止付，才會未加以
    測試即指示各該告訴人、被害人轉帳至該等帳戶內，並於一
    段時間內陸續將該等款項提領一空（附表編號6除外），是
    依前揭說明，合理之解釋應係前揭合作金庫及郵局帳戶確係
    由詐騙集團向被告所收購或以其他有所知會之方式取得，當
    堪以認定。而在正常情況下，一般人皆可以存入最低開戶金
    額之方式自行向金融機構申請開立存款帳戶，手續上極為方
    便簡單，並無任何身分限制，且得同時在不同金融機構申請
    多數存款帳戶使用，此乃眾所週知之事，是倘欲取得他人帳
    戶使用之人所從事者確為合法行徑，大可自行開戶或由親近
    之人提供帳戶即可，實無須平白無故要求被告提供帳戶之理
    ，是該他人所為無非係利用被告提供之帳戶從事類如詐欺取
    財之犯行，並刻意以此手法製造查緝斷點甚明，被告對此自
    難諉稱並未預見。
　⒍審以被告於行為時已屬成年，具有國中肄業之教育程度，從
    事販賣烤地瓜之工作，除據被告於警詢時供明外（見警卷第
    1頁受詢問人欄之記載），並據輔佐人於本院審理時陳明在
    卷（見本院卷第176頁），且被告於案發後多次接受員警詢
    問及檢察官事務官訊問時，意識均屬清楚，且針對員警或檢
    察官事務官訊（詢）問之相關問題，均能逐一具體回答且應
    答切題，究其言談間核無重大乖離現實、答非所問或離題之
    處，有警詢、偵訊筆錄附卷足稽（見警卷第1至4、116至119
    頁、偵7772卷第13至16頁、偵10578卷第75至77頁），顯見
    其於行為時乃係具有相當智識程度及社會經驗之人，其對事
    物之理解、判斷要無異於常人之處。是於案發時，被告就其
    提供上開帳戶，有可能遭涉及詐欺等不法，實應瞭然於心，
    則其主觀上當已預見對方極可能從事詐取財物等非法活動，
    始會刻意請其提供帳戶，無非係藉此手法製造犯罪查緝上之
    斷點，此由被告始終否認犯行而未能陳明其交付之對象為何
    人，即對方根本不明，檢警自無從或難以查緝，勢將形成查
    緝上之斷點，即可明瞭。
　⒎職是之故，被告主觀上應已預見其提供前揭合作金庫及郵局
    帳戶之提款卡、密碼供對方使用，有使對方遂行詐欺取財，
    並規避查緝，藉此製造金流斷點之高度可能。惟被告卻置犯
    罪風險於不顧，猶涉險提供提款卡、密碼，容任犯罪結果之
    發生，是其主觀上確有幫助詐欺取財、幫助洗錢之不確定故
    意，至為明瞭。　
　㈢被告確有幫助洗錢之不確定故意：　
　　按洗錢防制法所稱洗錢，指下列行為：一、意圖掩飾或隱匿
    特定犯罪所得來源，或使他人逃避刑事追訴，而移轉或變更
    特定犯罪所得。二、掩飾或隱匿特定犯罪所得之本質、來源
    、去向、所在、所有權、處分權或其他權益者。三、收受、
    持有或使用他人之特定犯罪所得，洗錢防制法第2條定有明
    文。故行為人如有上揭各款所列洗錢行為者，即成立同法第
    14條第1項之洗錢罪。從而，倘詐欺集團向被害人施用詐術
    後，為隱匿其詐欺所得財物之去向，而令被害人將其款項轉
    入該集團所持有、使用之人頭帳戶，並由該集團所屬之車手
    前往提領詐欺所得款項得逞，如能證明該帳戶內之資金係本
    案詐欺之特定犯罪所得，即已該當於洗錢防制法第14條第1
    項之洗錢罪（最高法院108年台上字第1744號判決意旨參照
    ）。本案詐欺集團向如附表所示之告訴人、被害人施用詐術
    後，為隱匿詐欺所得去向，乃誘騙該等告訴人、被害人將受
    騙款項匯至渠等所掌控之被告人頭帳戶（即合作金庫及郵局
    帳戶）內，嗣除如附表編號6所示之款項外，其餘款項再遭
    提領一空，業已製造金流之斷點，而隱匿該犯罪所得之去向
    ，致無從或難以追查犯罪所得。揆諸首揭說明，該詐欺集團
    所為自屬洗錢防制法第2條第2款所規範之洗錢行為；而被告
    主觀上確有預見並容任其行為可能幫助詐欺集團隱匿詐欺犯
    罪所得去向之結果發生，業如前述，足見其確有幫助洗錢之
    不確定故意甚明。
　㈣被告辯解及其辯護人辯解本院的判斷：　　
　　被告辯稱：我沒有將帳戶交給別人使用，是因為我包包不見
    了云云（見本院卷第53頁）；辯護人則為被告辯護略以：被
    告的提款卡跟存摺是放在他的側背包裡面，被告平常會將側
    背包放在車上，外出賣地瓜時，車子放旁邊，並不會上鎖，
    故有可能這些提款卡跟存摺，是出去賣地瓜時遭他人竊取，
    因為被告本身是國中畢業，他發現這些物品遺失時，當下也
    不曉得會有這麼嚴重的後果，才沒有馬上報警或是掛失提款
    卡，且存摺跟提款卡遺失後，輾轉被詐騙集團當做是詐騙的
    工具。且被告只有這兩個帳戶，如果被告將兩個帳戶交給別
    人，就沒有其他帳戶可以使用，被告的合庫帳戶被當作詐騙
    工具之前，帳戶尚有數百元之款項，被告若是將帳戶交給別
    人使用，理論上應該會先把餘額提領空，再轉交，因此綜合
    以上，被告辯稱這些物品掉了之後，或是被竊取之後，才被
    拿來作為詐騙工具，本身主觀上沒有幫助詐欺或幫助洗錢，
    所辯尚非虛妄，本於無罪推定原則，諭知無罪判決云云（見
    本院卷第175、179至183頁）。然查：
　⒈本院係依憑前揭各項事證，並經逐一剖析，互核印證結果，
    始據以認定被告確有幫助詐欺取財、幫助洗錢之犯罪事實，
    且被告係基於不確定故意為上開犯行，故被告及其辯護人猶
    空言否認犯行，自無足取。
　⒉此外，本院於111年1月6日行準備程序時，經受命法官詢問被
    告後，認有為其指定辯護人之必要，遂為其指定辯護人，復
    於111年3月3日再行準備程序時，被告對於本院之詢問已回
    答甚少，嗣被告於111年6月7日本院審理程序時，因陳述能
    力不佳，再經本院指定其妻為輔佐人等情，固有本院111年1
    月6日、同年3月3日準備程序筆錄、同年6月7日審判筆錄在
    卷可稽（本院卷第53、88、161頁），且被告之辯護人亦提
    出被告分別於111年1月6日、2月10日前往屏基醫療財團法人
    屏東基督教醫院身心內科就診之收據2紙為證（見本院卷第9
    5頁）。惟被告於本院行準備程序時、前往屏基醫療財團法
    人屏東基督教醫院身心內科就診時及本院審理時，相距其提
    供前揭提款卡之時間即110年3月11日21時21分許前某時，已
    逾9個月，則被告於本案行為時與日後的精神狀況是否相同
    ，已非無疑。且被告之所以前往屏基醫療財團法人屏東基督
    教醫院就診，係因其要做身心障礙鑑定，但因在鑑定過程中
    ，醫院認定「個案（即被告）在受測過程中，疑似有強化自
    我症狀的傾向，表現的成績遠低於應有的水準」，故測驗結
    果為無法評估等情，有該醫院111年4月19日（110）屏基醫
    醫字0000000000號函暨所附病歷資料在卷可參（見本院卷第
    117至123頁），是依前揭醫院之鑑定結果，被告於本院所呈
    現應為其指定辯護人及陳述能力不佳之狀況，與其真實之心
    智及精神狀態是否相符，亦非無疑。況如前述，依被告於案
    發後接受員警詢問及檢察官事務官訊問時所陳，可認其於本
    案行為時乃係具有相當智識程度及社會經驗之人，其對事物
    之理解、判斷要無異於常人之處，是自難就被告於本院審判
    時所表現出之情狀，即認被告於行為時辨別事理之能力遜於
    常人，對於社會事物之警覺性及對風險評估之能力較為不足
    ，因而誤信詐欺集團之訛詐手法，始將前揭提款卡、密碼交
    予詐欺集團，以之作為詐欺取財之工具，而對構成本件幫助
    詐欺、幫助洗錢之犯行未能有所預見，併此指明。
　㈤綜上所述，足徵被告及其辯護人所為辯解並不足採，是以本
    件事證已臻明確，被告之犯行應堪認定。
二、論罪科刑方面　　
  ㈠按刑法上之幫助犯，係對於犯罪與正犯有共同之認識，而以
    幫助之意思，對於正犯資以助力，未參與實施犯罪構成要件
    之行為者而言。查被告將前揭提款卡、密碼，提供給不詳成
    年人所屬詐欺集團，用以作為收受詐欺所得財物及洗錢之犯
    罪工具，過程中並無證據證明被告客觀上有何參與詐欺取財
    及洗錢之構成要件行為，其所為充其量僅足認定係詐欺取財
    及洗錢罪構成要件以外之幫助行為；且其主觀上亦難遽認與
    實行詐欺取財及洗錢之詐欺集團成員間有所犯意聯絡，而有
    參與或分擔詐欺取財及洗錢之犯行。是本案既查無證據足資
    證明被告有共同詐欺取財及洗錢之犯意聯絡及行為分擔，自
    應認被告所為之犯行，僅止於詐欺取財及洗錢之幫助犯行為
    。
  ㈡另告訴人黃梓晴受騙所轉帳之款項尚未遭提領一情，有前揭
    郵局帳戶歷史交易清單在卷可參（見警卷第112頁），則告
    訴人黃梓晴受騙款項，既未經領出，即尚未發生製造金流斷
    點、掩飾詐欺犯罪所得去向、所在之結果，因而未能得逞，
    此洗錢部分犯罪應尚屬未遂。是核被告就附表編號1至5所為
    ，均係犯刑法第30條第1項前段、第339條第1項之幫助犯詐
    欺取財罪，及刑法第30條第1項前段、洗錢防制法第14條第1
    項之幫助犯洗錢罪；就附表編號6所為，則係犯刑法第30條
    第1項前段、第339條第1項之幫助詐欺取財罪，及刑法第30
    條第1項前段、洗錢防制法第14條第2項、第1項之幫助犯洗
    錢未遂罪。又併辦意旨認被告就附表編號6所示幫助洗錢之
    犯行業已既遂，尚有誤會，惟僅行為態樣既遂及未遂之分，
    無庸變更起訴法條。另卷內並無證據資料可證被告對於該成
    年人所屬詐欺集團之人數究竟若干，有無3人以上，難認其
    有所知悉或預見，自無從遽以刑法第339條之4第1項第2款三
    人以上共同詐欺取財罪之幫助犯對被告相繩，併此敘明。
　㈢被告以一交付合作金庫、郵局帳戶之提款卡及密碼之行為，
    同時觸犯上開數個幫助詐欺取財及幫助洗錢既、未遂之罪名
    ，為想像競合犯，依刑法第55條規定，應從一重之幫助洗錢
    罪（既遂）處斷。至公訴意旨雖僅論及被告就告訴人劉于涵
    、陳昱豪、李品瑩、被害人羅秋香、簡沛瑜部分之幫助詐欺
    取財、幫助洗錢之犯罪事實，漏未論及被告尚就告訴人黃梓
    晴部分，亦有幫助詐欺取財、幫助洗錢未遂之犯罪事實，惟
    兩者間有想像競合犯之裁判上一罪關係，已如上述，該漏未
    論及部分為起訴效力所及，且經檢察官移送併辦，亦經本院
    告知並予被告表示意見之機會（見本院卷第89、162、172頁
    ），已無礙被告之防禦權，本院自應併予審理。　
　㈣被告以幫助之意思，參與犯罪構成要件以外之行為，依刑法
    第30條第2項規定，就上開犯行按正犯之刑減輕之。
  ㈤本院以行為人之責任為基礎，審酌被告提供前揭合作金庫及
    郵局帳戶之提款卡及密碼供詐騙集團使用，助長詐騙集團財
    產犯罪之風氣，致告訴人、被害人受騙而轉帳，實為當今社
    會層出不窮之詐財事件所以發生之根源，造成社會互信受損
    ，擾亂金融交易往來秩序，影響層面廣泛，且亦因被告提供
    個人帳戶，致使執法人員難以追查該詐騙份子之真實身分，
    堪認被告所為實屬不該，且其縱非基於直接故意而為本件幫
    助犯行，但仍有間接故意，自無從阻免本件犯行之成立，兼
    衡被告犯罪之動機、目的、手法、素行（本案前並無任何犯
    罪紀錄）、自陳之智識程度、家庭、經濟及生活狀況（見本
    院卷第176頁）等一切情狀，量處如主文所示之刑，並諭知
    罰金如易服勞役之折算標準。
三、沒收部分　　
　　被告所為僅成立幫助之犯行，復無證據證明被告就此犯行確
    已實際獲有利益，難以認定有何犯罪所得，自無從併予宣告
    沒收。此外，被告所提供之合作金庫及郵局帳戶之提款卡均
    未扣案，而此等物品可隨時停用、掛失補辦，不具刑法上之
    重要性，而無宣告沒收之必要，爰均不予宣告沒收。
據上論斷，應依刑事訴訟法第299條第1項前段，洗錢防制法第14
條第1項、第2項，刑法第11條、第339條第1項、第30條第1項前
段、第2項、第55條、第42條第3項前段，刑法施行法第1條之1第
1項，判決如主文。
本案經檢察官蔡明達提起公訴及移送本院併案審理，由檢察官潘
國威到庭執行職務。
中    華    民    國   111    年    7     月    15    日
                  刑事第一庭  審判長法  官  王以齊
                                    法  官  粘凱庭
                                    法  官  楊宗翰
以上正本證明與原本無異。　　　　　　　　　　　　　　　　
如不服本判決應於收受判決後20日內向本院提出上訴書狀，並應
敘述具體理由；其未敘述上訴理由者，應於上訴期間屆滿後20日
內向本院補提理由書（均須按他造當事人之人數附繕本）「切勿
逕送上級法院」。
中　　華　　民　　國　　111 　年　　7 　　月　　18　　日
                                    書記官  黃依玲
附錄本案論罪科刑法條全文：
中華民國刑法第339條
意圖為自己或第三人不法之所有，以詐術使人將本人或第三人之
物交付者，處五年以下有期徒刑、拘役或科或併科五十萬元以下
罰金。
以前項方法得財產上不法之利益或使第三人得之者，亦同。
前二項之未遂犯罰之。
洗錢防制法第14條
有第二條各款所列洗錢行為者，處七年以下有期徒刑，併科新臺
幣五百萬元以下罰金。
前項之未遂犯罰之。
前二項情形，不得科以超過其特定犯罪所定最重本刑之刑。　　
附表：
編號 告訴人/被害人 詐欺方式 轉帳時間、金額（新臺幣) 相關證據及頁數 1 劉于涵、提告 詐騙集團成員於民國110年3月11日20時9分許起，假冒「check2check」店家、銀行人員，撥打電話給劉于涵，佯稱因劉于涵的客戶資料洩露，銀行帳戶會遭人盜用，需要依銀行人員之指示操作處理云云，致劉于涵陷於錯誤，依該員指示，於右列所示時間，將右列所示金額，轉帳至合作金庫帳戶內。 110年3月11日21時25分許、29,981元 ⒈告訴人劉于涵於警詢時之指述（見警卷第5至8頁） ⒉臺中市政府警察局第二分局偵查隊受理各類案件紀錄表、受(處)理案件證明單、內政部警政署反詐騙諮詢專線紀錄表、受理詐騙帳戶通報警示簡便格式表、金融機構聯防機制通報單（見警卷第12至16頁） ⒊中國信託銀行自動櫃員機交易明細、通話明細、聊天紀錄（見警卷第17、21至39頁）　 2 羅秋香、未提告 詐騙集團成員於110年3月11日21時許起，假冒「竹北夏慕尼」店家、銀行人員，撥打電話給羅秋香，佯稱因該店電腦遭駭客入侵，其信用卡遭盜刷，需依銀行人員指示操作處理云云，致羅秋香陷於錯誤，依該員指示，於右列所示時間，將右列所示金額，轉帳至郵局帳戶內。 110年3月11日22時7分、49,051元 ⒈被害人羅秋香於警詢時之指述（見警卷第40、41頁反面） ⒉內政部警政署反詐騙諮詢專線紀錄表、新竹市警察局第二分局東勢派出所受理詐騙帳戶通報警示簡便格式表、受(處)理案件證明單、金融機構聯防機制通報單（見警卷第44至51頁） ⒊轉帳紀錄截圖（見警卷第52頁） 3 陳昱豪、提告 詐騙集團成員於110年3月11日21時35分許起（起訴書記載為21時許），假冒某購物網站人員（起訴書誤載為「竹北夏慕尼」店家）、銀行人員，撥打電話給陳昱豪，佯稱其在網站購物時，有設定到高級會員要收會員費，需依銀行人員指示操作取消該筆會員費云云（起訴書誤載為佯稱電腦遭駭客入侵，信用卡被盜刷云云），致陳昱豪陷於錯誤，依該員指示，於右列所示時間，將右列所示金額，轉帳至郵局帳戶內。 110年3月11日22時18分、21,123元 ⒈告訴人陳昱豪於警詢時之指述（見警卷第55、56頁反面） ⒉臺中市政府警察局第三分局勤工派出所陳報單、受(處)理案件證明單、受理各類案件紀錄表、受理詐騙帳戶通報警示簡便格式表、內政部警政署反詐騙諮詢專線紀錄表、金融機構聯防機制通報單（見警卷第60至62、66至68頁） ⒊通話紀錄、臺幣活存明細（見警卷第63至65頁）　 4 簡沛瑜、未提告 詐騙集團成員於110年3月11日21時許起，假冒某購物網站人員、銀行人員，撥打電話給簡沛瑜，佯稱其購物時被誤設定VIP，帳戶會自動扣款，需依銀行人員指示操作解除自動扣款云云，致簡沛瑜陷於錯誤，依該員指示，於右列所示時間，將右列所示金額，轉帳至合作金庫帳戶內。  110年3月11日21時35分、21時38分、各9,999元 ⒈被害人簡沛瑜於警詢時之指述（見警卷第70至72頁） ⒉臺中市政府警察局第三分局合作派出所陳報單、受(處)理案件證明單、受理詐騙帳戶通報警示簡便格式表、受理各類案件紀錄表、內政部警政署反詐騙諮詢專線紀錄表、金融機構聯防機制通報單（見警卷第76至84頁） ⒊轉帳紀錄翻拍照片（見警卷第85頁）　 5 李品瑩、提告 詐騙集團成員於110年3月11日19時51分許起，假冒「QMOMO」網站客服人員、銀行人員，撥打電話給李品瑩，佯稱其帳號被設成高級會員，每個月會固定扣款，需依銀行人員指示操作解除該設定云云，致李品瑩陷於錯誤，依該員指示，於右列所示時間，將右列所示金額，轉帳至合作金庫帳戶內。  110年3月11日21時21分、21時25分、21時38分、各29,985元 ⒈告訴人李品瑩於警詢時之指述（見警卷第88至89頁反面） ⒉內政部警政署反詐騙諮詢專線紀錄表、臺中市府警察局第六分局協和派出所受理詐騙帳戶通報警示簡便格式表、金融機構聯防機制通報單、受(處)理案件證明單、受理各類案件紀錄表（見警卷第93至101、106、107頁） ⒊兆豐國際商業銀行自動櫃員機交易明細（見警卷第102頁）　 6 黃梓晴、提告           詐騙集團成員於110年3月10日某時起，假冒「金石堂」店家人員，撥打電話給黃梓晴，佯稱其購買書籍有資料外洩的情形，造成其信用卡遭盜刷，需要匯款才能幫其處理云云，致黃梓晴陷於錯誤，依該員指示，於右列所示時間，將右列所示金額，轉帳至郵局帳戶內。 110年3月11日22時27分、49,989元（但未遭詐騙集團提領） ⒈告訴人黃梓晴於警詢時之指述（見偵10578卷第35、37頁） ⒉內政部警政署反詐騙諮詢專線紀錄表、新北市府警察局新莊分局福營派出所受理詐騙帳戶通報警示簡便格式表、金融機構聯防機制通報單（見偵10578卷第47至51頁） ⒊通話紀錄、交易明細翻拍照片（見偵10578卷第39、45頁）